高雄高等行政法院判決　　　　　　　　　　　　 九十年度訴字第一七五二號
　　　　　　　　　　　　　　　.
　　原　　　告　中部實業股份有限公司
　　代　表　人　甲○○
　　訴訟代理人　陳耀連　會計師
　　被　　　告　財政部台灣省南區國稅局
　　代　表　人　乙○○　局長
　　訴訟代理人　丙○○
右當事人間因營利事業所得稅事件，原告不服財政部中華民國九十年七月十六日台
財訴字第○九○○○○七八五六號訴願決定，提起行政訴訟，本院判決如左：
　　主  文
原告之訴駁回。
訴訟費用由原告負擔。
　　事  實
甲、事實概要：
    緣原告八十七年度營利事業所得稅結算申報，原列報利息支出新台幣（下同）九
    、四三四、九一一元，經被告查得虛報利息支出五二○、○○○元及重複申報利
    息支出四○、二一二元，合計漏報課稅所得額五六○、二一二元，逃漏稅額一四
    ○、○五三元，除核定補徵應納稅額外，並爰依所得稅法第一百十條第一項規定
    ，處以所漏稅額一倍之罰鍰計一四○、○○○元（計至百元止）。原告不服，就
    科處罰鍰部分申請復查，未獲變更，提起訴願，亦遭決定駁回，乃提起本件訴訟
    。
乙、兩造聲明：
一、原告聲明求為判決：訴願決定及原處分均撤銷。
二、被告聲明求為判決：原告之訴駁回。
丙、兩造之爭點：
一、原告主張之理由：
（一）按稅捐稽徵法第四十八條之二第一項規定：「依本法或稅法規定應處罰鍰之行
      為，其情節輕微，或漏稅額在一定金額以下者，得減輕或免予處罰。」原告八
      十七年度營利事業所得稅結算申報，溢報利息支出五二○、○○○元，係因取
      得之原始憑證，誤列「手續費違約金」支付五二六、○七六元，致會計人員按
      列示金額入帳，並無偽造該憑證之任何情事，主觀上亦無逃漏稅之犯意，被告
      機關應基於輔導糾正之立場，通知原告更正，並非認定為短、漏報，即依司法
      院釋字第二七五號解釋予以處罰。再者，稅務事項繁瑣之特性，處理稅務時繕
      打、登錄、計算等錯誤在所難免，稅捐機關有錯誤者，多僅於事後更正即可，
      既毋須對納稅義務人負責，甚者要求納稅義務人自行承擔申請更正，且情節若
      非重大，亦不當然負行政責任，蓋係出於一般正常合理生活之考量，稅捐機關
      之錯誤既非絕不容許，則對納稅義務人亦不能以苛稅用法來創造稅收，且原告
      應補繳之營利事業所得稅款一四○、○五三元，早已繳清在案，足見有誠實納
      稅之意，稅捐稽徵法四十八條之二第一項就情節輕微之行為，得減輕或免予處
      罰，金額多寡應非唯一標準，稅法之美意，被告機關應予彰顯，而非蓄意抹煞
      。
（二）第查本件訴願決定稱「其與台灣中小企業銀行之借貸，非始自本年五月，系爭
      以償還本金誤記利息支出之金額高達五二○、○○○元，與每期（月）支付利
      息金額均未逾萬元不同，於會計處理上即屬能注意而不注意，難謂無過失責任
      ，依首揭大法官解釋即應受處罰」云云。惟依商業會計法有關利息支出之會計
      帳戶處理，無須按銀行別分別列示明細帳目，帳務上係多家銀行數筆借款之利
      息支出，合併入該會計科目之總分類帳，會計人員平日處理稅務帳務等繁瑣事
      項，與財務人員調度資金職掌不同，那一家銀行該付多少利息或償還多少借款
      ，尚非會計人員能夠或應該知曉、注意之事，故會計人員按該憑證列示金額入
      帳，並無過失之責。
（三）至於因銀行補發收據，造成重覆入帳四○、二一二元，並非憑空虛列入帳，係
      整年度僅有一張重覆登錄，且金額甚小，足見係無意、無心之失，就錯誤之筆
      數及其比例應併予考量，該情節亦應適用首揭條文，請予以減輕或減免處罰。
二、被告主張之理由：
（一）按「納稅義務人已依本法規定辦理結算申報，但對依本法規定應申報課稅之所
      得額有漏報或短報情事者，處以所漏稅額兩倍以下之罰鍰。」為所得稅法第一
      百十條第一項所明定。又「人民違反法律上之義務而應受行政罰之行為，法律
      無特別規定時，雖不以出於故意為必要，仍須以過失為其責任條件。但應受行
      政罰之行為，僅須違反禁止規定或作為義務，而不以發生損害或危險為其要件
      者，推定為有過失，於行為人不能舉證證明自己無過失時，即應受處罰。」復
      為司法院釋字第二七五號解釋在案。
（二）原告八十七年度申報利息支出九、四三四、九一一元，原核除四月十四日五一
      、二二四元係屬過期帳予以剔除外，另查得五月二十二日實際支付臺灣中小企
      業銀行利息為六、○七六元，而原告卻將償還本金亦一併列報為利息支出，虛
      列五二○、○○○元；及十月十二日支付中國農民銀行利息四○、二一二元，
      原告又以補發同一筆支出憑證重複列報（傳票編號0000000及0000
      000），致虛列支出金額共計五六○、二一二元，核定其利息支出八、八二
      三、四七五元；而上述虛報費用支出致漏報課稅所得額五六○、二一二元，漏
      稅額一四○、○五三元，除補徵應納稅額外，並依所得稅法第一百十條第一項
      規定，處以所漏稅額一倍之罰鍰一四○、○○○元。
（三）查本件被告查獲虛報利息支出五二○、○○○元及重複申報利息支出四○、二
      一二元，事證明確，均為原告所不爭，雖其主張前者係遭收據金額欄位錯誤所
      致，而非出於故意，惟查原告係營利事業單位，會計事項均有專人處理，其與
      臺灣中小企業銀行之借貸，亦非始自本年五月，而系爭以償還本金誤記利息支
      出之金額高達五二○、○○○元，與每期（月）支付利息金額均未逾萬元不同
      ，且依獲案帳簿及入帳傳票顯示，應係依各銀行借款利息支出逐筆列帳，並非
      原告所辯係多家銀行數筆借款之利息支出合併入帳，故於會計處理上即屬能注
      意而不注意、應注意而未注意，難謂無過失責任，依首揭釋字第二七五解釋即
      應受處罰；至所稱稅捐稽徵法第四十八條之二第一項規定，情節輕微之行為得
      減輕或免除處罰乙節，查依同法條第二項授權訂定之「稅務違章案件減免處罰
      標準」第三條第一項第一款規定，需經調查發現所漏稅額在五、○○○元以下
      之案件，始得免罰，而本件漏稅額已達一四○、○五三元，不符上開免罰標準
      之適用。同理重複申報利息支出亦難謂其無過失責任，是被告依首揭法條規定
      ，處以所漏稅額一倍之罰鍰一四○、○○○元，並無不合。
    理  由
一、原告主張：有關原告虛列利息支出五二○、○○○元部分，係因取得之原始憑證
    電腦列印時格式走位，在「手續費違約金」該欄列印出支付五二六、○七六元，
    造成會計人員入帳錯誤，主觀上並無逃漏稅之犯意，依稅捐稽徵法第四十八條之
    二第一項規定，自得減輕或免予處罰，且因其帳務上係多家銀行數筆借款之利息
    支出合併入帳，那一家銀行該付多少利息或償還多少借款，尚非會計人員所能夠
    或應該去知曉、注意之事，是其按憑證列示金額入帳，亦無過失之責。又因銀行
    補發收據而造成重複入帳四○、二一二元部分，並非憑空虛列入帳，係整年度僅
    有一張重複登錄，且金額甚小，足見係無心之失，就錯誤之筆數及其比例應併予
    考量，該情節亦請予以減輕或免予處罰等語；被告則以：原告係營利事業單位，
    會計事項均有專人處理，其與台灣中小企業銀行之借貸，亦非始自本年五月，而
    系爭誤記之利息支出之金額高達五二○、○○○元，與每期支付利息金額均未逾
    萬元不同，於會計處理上應屬能注意而未注意，原告虛報該筆利息支出，難謂無
    過失。又原告於十月十二日支付中國農民銀行利息四○、二一三元，其又以補發
    同一筆支出憑證重複列報，致虛報支出，亦有過失，依釋字第二七五號解釋，即
    應受罰，被告依所得稅法第一百十條第一項規定，處以所漏稅額一倍之罰鍰，並
    無不合等語，資為抗辯。
二、按「納稅義務人已依本法規定辦理結算申報，但對依本法規定應申報課稅之所得
    額有漏報或短報情事者，處以所漏稅額二倍以下之罰鍰。」行為時所得稅法第一
    百十條第一項所明定。又「人民違反法律上之義務而應受行政罰之行為，法律無
    特別規定時，雖不以出於故意為必要，仍須以過失為其責任條件。但應受行政罰
    之行為，僅須違反禁止規定或作為義務，而不以發生損害或危險為其要件者，推
    定為有過失，於行為人不能舉證證明自己無過失時，即應受處罰。」為司法院釋
    字第二七五號解釋在案。
三、本件原告八十七年度營利事業所得稅結算申報，原列報利息支出九、四三四、九
    一一元，經被告查得虛報利息支出五二○、○○○元及重複申報利息支出四○、
    二一二元，合計漏報課稅所得額五六○、二一二元，逃漏稅額一四○、○五三元
    ，除補徵應納稅額外，並依所得稅法第一百十條第一項規定，處以所漏稅額一倍
    之罰鍰計一四○、○○○元之事實，為兩造所不爭執，並有原告八十七年度營利
    事業所得稅結算申報書、被告核定通知書、被告八十九年度營所字第一六四二一
    四號處分書等附於原處分卷可稽，自堪認定。原告雖以前揭情詞為爭執，經查：
（一）原告雖提出八十七年五月二十二日台灣中小企業銀行出具之放款利息收據乙紙
      ，主張有關虛列利息支出五二○、○○○元部分，因電腦列印時格式走位，收
      據金額欄位錯誤所致，非出於故意，且其帳務上係多家銀行數筆借款利息支出
      合併入帳，並非會計人員所能注意，並無過失之責云云，惟查，原告八十七年
      五月二十二日實際支付台灣中小企業銀行之利息為六、○七六元，而原告以償
      還本金誤記為利息支出之金額高達五二○、○○○元，二者金額相差懸殊，並
      非不能注意；又該台灣中小企業銀行出具之放款利息收據格式雖有走位，然其
      係於手續費違約金欄出現五二六、○六七元，並非於利息欄出現此數目（利息
      欄之記載為○元）；再者，依卷附原告公司之利息總帳及轉帳傳票顯示，原告
      係依各銀行借款利息支出逐筆列帳，並非合併入帳，且本筆係將本金五二○、
      ○○○元及利息六、○七六元分開記載為利息支出，並非依上開收據所載之金
      額五二六、○六七元入帳，足見原告之誤載並非全然是該收據列印之格式走位
      或利息合併入帳之因素，應係自己疏失所致，其虛報此部分之利息支出，縱非
      故意，亦難謂無過失，是原告上開主張，委無可採。又原告於同年十月十二日
      僅支付中國農民銀行利息四○、二一二元，竟疏未注意，又以該銀行補發之放
      款利息收據重複列報該筆利息支出，亦難諉過失之責，揆諸上開司法院釋字第
      二七五號解釋之意旨，即應受罰。
（二）又稅捐稽徵法第四十八條之二規定：「依本法或稅法規定應處罰鍰之行為，其
      情節輕徵，或漏稅在一定金額以下者，得減輕或免予處罰。前項情節輕微、金
      額及減免標準，由財政部擬訂，報請行政院核定後發布之。」而財政部依該條
      第二項授權訂定之「稅務違章案件減免處罰標準」第三條第一項第一款規定，
      營利業事所得稅納稅義務人需經調查發現所漏稅額在五千元以下之案件，始得
      免罰，而本件漏稅額已達一四○、○五三元，自無上開免罰標準之適用。又關
      於漏稅罰之倍數，係屬被告機關裁量權行使範圍，如無逾越權限或濫用權力之
      情事，要非本院所得撤銷，此觀之行政訴訟法第二百零一條之規定自明。而依
      財政部所頒「稅務違章案件裁罰金額或倍數參考表」有關所得稅法第一百十條
      第一項漏報或短報所得者，漏稅額超過五萬元者，按所漏稅額處一倍之罰鍰。
      但於裁罰處分核定前以書面承諾違章事實，並願意繳清稅款及罰鍰者，處所漏
      稅額○．八倍之罰鍰。該參考表係被告之上級主管機關為使辦理裁罰機關對於
      違章案件之裁罰金額或倍數有一客觀之標準可資參考而訂定，自可作為裁罰之
      基準。本件原告所漏稅額既超過五萬元，且並未以書面承諾違章事實，被告依
      該參考表本於裁量職權對原告裁處所漏稅額一倍罰鍰之行政處分，自無逾越權
      限或裁量權之濫用可言，原告請求予以減輕裁罰倍數或免予處罰，亦無可取。
四、綜上所述，原告之主張，既無足取。從而，被告以原告本年度虛報利息支出及重
    複申報利息支出，合計漏報課稅所得額五六○、二一二元，乃依所得稅法第一百
    十條第一項規定，按所漏稅額處以一倍之罰鍰計一四○、○○○元，於法洵無違
    誤。復查決定，未准變更原處分，訴願決定予以維持，亦無不合。原告起訴意旨
    求予撤銷，為無理由，應予駁回。
據上論結，本件原告之訴為無理由，依行政訴訟法第一百九十五條第一項後段、第九
十八條第三項前段，判決如主文。
中　　　華　　　民　　　國    九十一　　年　  　一　　　月　　　九　　　日
         　　　             　高雄高等行政法院第一庭
                                          審判長法官  陳光秀
                                          法      官  林石猛
                                          法　　　官  呂佳徵
右為正本係照原本作成。
如不服本判決，應於判決送達後二十日內向本院提出上訴書狀，其未表明上訴理由者
，應於提起上訴後二十日內向本院提出上訴理由書（須按對造人數附繕本）；如於本
判決宣示或公告後送達前提起上訴者，應於判決送達後二十日內補提上訴理由書（須
附繕本）。未表明上訴理由者，逕以裁定駁回。
提起上訴應預繳送達用雙掛號郵票七份（每份三十四元）。
中　　　華　　　民　　　國    九十一　　年　  　一　　　月　　　九　　　日
                                            法院書記官  謝文輝
